臺灣高等法院高雄分院刑事判決　　　　 96年度上訴字第774號
上　訴　人　臺灣高雄地方法院檢察署檢察官
被　　　告　甲○○
指定辯護人　李靜怡　律師
上列上訴人因被告強盜案件，不服臺灣高雄地方法院95年度訴字
第2041號中華民國96年2 月9 日第一審判決（起訴案號：臺灣高
雄地方法院檢察署95年度偵字第11885 號），提起上訴，本院判
決如下：
    主  文
原判決撤銷。
甲○○竊盜，累犯，處有期徒刑玖月，減為有期徒刑肆月又拾伍
日，如易科罰金以銀元參佰元即新臺幣玖佰元折算壹日；又以加
害身體之事，恐嚇他人致生危害於安全，累犯，處有期徒刑玖月
減為有期徒刑肆月又拾伍日，如易科罰金以銀元參佰元即新臺幣
玖佰元折算壹日。應執行有期徒刑捌月又拾伍日，如易科罰金以
銀元參佰元即新臺幣玖佰元折算壹日。
    事  實
一、甲○○於民國（以下同）90年間，曾因違反能源管理法、妨
    害公務等案件，經臺灣高雄地方法院分別判處有期徒刑3 月
    、有期徒刑4 月，並定應執行刑有期徒刑5 月確定，於93年
    11月16日縮刑期滿執行完畢，詎仍不知悔改，復於95年4 月
    23日23時許，在高雄市鼓山區○○○路與美術東四路口之「
    北京建設股份有限公司」（下稱北京建設）工地處，見該處
    地面堆積有拆卸下屬北京建設所有之廢鋼筋，欲加以撿拾工
    地之廢鋼筋，適為工地保全人員乙○○發現阻止，經告以上
    開鋼筋係他人所有之財產不得拿取，詎甲○○於乙○○告知
    後約20分鐘，明知鋼筋係他人之物，竟意圖為自己不法之所
    有，又趁保全人員乙○○不注意之際，再返回潛入該工地，
    竊取其中之鋼筋6 支（總重30公斤，價值約新臺幣390 元）
    ，得手後放置在其腳踏車上，又遭保全人員乙○○發現阻止
    ，詎甲○○另行起意，以「你不讓我拿的話，就要叫幾個兄
    弟來找你」等語恐嚇乙○○，致使乙○○聞言心生畏懼，嗣
    有巡邏警員經過發現2 人在爭執而當場查獲。
二、案經高雄市政府警察局移送臺灣高雄地方法院檢察署檢察官
    偵查起訴。
    理  由
壹、證據能力部分：
    按被告以外之人於審判外之陳述，雖不符刑事訴訟法第159
    條之1 至第159 條之4 之規定，而經當事人於審判程序同意
    作為證據，法院審酌該言詞陳述或書面陳述作成時之情況，
    認為適當者，亦得為證據，刑事訴訟法第159 條之5 第1 項
    定有明文。經查本件證人乙○○於檢察官偵查中之證述及贓
    物認領保管收據等證據能力，檢察官、被告甲○○及辯護人
    均不爭執，審酌該等言語及書面陳述作成時之情況，並無不
    宜作為證據之情事，依刑事訴訟法第159 條之5 第2 項之規
    定，得作為證據。
貳、實體部分：
一、訊之被告甲○○對於在上開時地撿拾鋼筋，遭人制止後，仍
    續撿拾鋼筋，並口出上述之恐嚇言語等情，固不諱言，惟矢
    口否認有何竊盜情事，辯稱：我在案發當日白天在上開工地
    時，有一開怪手之人告訴我白天在工地危險，可在夜間前來
    撿拾拆下之鋼筋，我始前往該處撿拾鋼筋，非竊盜及強盜云
    云。惟查：
（一）被告甲○○前往上開地點撿拾鋼筋時，適為工地保全人員
      乙○○發現阻止，經告以上開鋼筋係他人所有之財產不得
      拿取，詎甲○○於乙○○經人告知阻止後約20分鐘，明知
      鋼筋係他人之物，竟意圖為自己不法之所有，又趁保全人
      員乙○○不注意之際，再返回潛入該工地，竊取其中之鋼
      筋6 支（總重30公斤，價值約新臺幣390 元）之事實，業
      據證人即保全員乙○○於本院審理時證述明確（見96年5
      月28日本院審判筆錄），足證被告甲○○於保全員告知後
      20分鐘，其第2 次前往是係基於竊盜意圖。又北京建設股
      份有限公司工程工地使用剩餘之廢鋼筋，以專人專案專賣
      給資源回收商，收入款項專案繳回公司，此有北京建設股
      份有限公司96年6 月26日城（法）字第960604號函可稽，
      是該工地廢鋼筋仍屬該公司之財物，且被告甲○○係當場
      查獲之現行犯，復有贓物領據1 紙、現場相片2 張在卷可
      憑，足見被告甲○○第二次確係竊盜，事證明確，被告甲
      ○○辯稱：有一開怪手之人告訴我可在夜間前來撿拾拆下
      之鋼筋云云，所辯不足採信，其竊盜犯行已堪以認定。
（二）又被告甲○○有恐嚇行為，亦據證人乙○○於本院審理時
      仍陳稱：「（問：第一次你叫他不要撿離開後，跟第二次
      被告來撿，相隔多久？）答：約20分鐘」「（問：被告是
      否將鋼筋拿到手上？）答：有幾根已經放在腳踏車上面」
      「（問：他說要找兄弟來找你，你會不會害怕？）答：因
      為我也是行動不便，當時天色已經很黑了，他第一次來撿
      時，我說那裡不能撿東西，他說他是甘苦人一直拜託我，
      第二次來撿時，我們發生爭吵，霹靂小組的警車巡邏車經
      過，才取締被告，當時我會害怕」等語（見96年5 月28日
      本院審判筆錄）。足見證人乙○○當場有心生恐懼，當時
      已達安全受威脅之程度，被告甲○○恐嚇犯行亦堪認定。
二、核被告甲○○所為，係犯刑法第320 條第1 項之竊盜罪，及
    同法第305 條之恐嚇危害安全罪。公訴人雖認被告甲○○係
    犯刑法第329 條準強盜罪，惟按刑法第329 條準強盜罪之強
    暴、脅迫構成要件行為，係指必需達於使人不能抗拒之程度
    者而言，此有司法院96年7 月13日公布之釋字第630 號大法
    官會議解釋可稽，本件被告甲○○竊盜鋼筋遭阻止時，對保
    全人員乙○○講說要「找兄弟來找你」，固使乙○○當場有
    心生恐懼，惟因當時被告甲○○手上並無拿其他武器或東西
    ，也無攻擊的行為，已據證人乙○○陳明，是被告甲○○之
    恐嚇行為應未達使乙○○不能抗拒之程度，依前述96年7 月
    13日公布之釋字第630 號大法官會議解釋意旨，被告甲○○
    行為尚不構成刑法第329 條之準強盜罪，因起訴之基本事實
    同一，其起訴法條應予變更。被告甲○○所犯竊盜罪及恐嚇
    危害安全罪，犯意各別，行為不同，應併合處罰。被告甲○
    ○於90年間，曾因違反能源管理法、妨害公務等案件，經臺
    灣高雄地方法院分別判處有期徒刑3 月、有期徒刑4 月，並
    定應執行刑有期徒刑5 月確定，於93年11月16日縮刑期滿執
    行完畢之事實，有其臺灣高等法院被告前案紀錄表1 份在卷
    可查，其於執行完畢後5 年內再犯本件有期徒刑以上之罪，
    為累犯，應依修正前刑法第47條規定加重其刑。
三、按行為後法律有變更者，適用行為時之法律。但行為後之法
  　律有利於行為人者，適用最有利於行為人之法律，刑法第2
    條第1 項定有明文。查被告甲○○行為後，刑法已於94年2
    月2 日修正公布，並於95年7 月1 日生效施行。茲比較本案
    所涉新舊刑法如下：（一）修正前刑法第33條第5 款規定「
    罰金：1 元以上。」，且被告甲○○行為時之罰金罰鍰提高
    標準條例第1 條前段規定：「依法律應處罰金、罰鍰者，就
    其原定數額得提高為2 倍至10倍」、第3 條規定：「依本條
    例提高罰金罰鍰之法律及其倍數由主管院定之」，刑法所定
    提高罰金本刑之數額（單位為銀元），業經主管院核定提高
    為10倍，並自72年8 月1 日施行。至被告甲○○行為後，現
    行刑法第33條第5 款規定「罰金：新臺幣1 千元以上，以百
    元計算之。」，95年6 月14日公布施行之刑法施行法第1 條
    之1 亦規定：「中華民國94年1 月7 日刑法修正施行後，刑
    法分則編所定罰金之貨幣單位為新臺幣。94年1 月7 日刑法
    修正時，刑法分則編未修正之條文定有罰金者，自94年1 月
    7 日刑法修正施行後，就其所定數額提高為30倍。但72年6
    月26日至94年1 月7 日新增或修正之條文，就其所定數額提
    高為3 倍」；且刑法第33條第5 款亦修正為：「主刑之種類
    ：罰金，新臺幣1 千元以上，以百元計算之」，則被告甲○
    ○行為時與行為後之法律，就罰金刑之提高數額已有不同。
    而刑法第320 條第1 項及305 條之罰金刑部分，經比較新、
    舊法之結果，被告甲○○行為後之法律並未較有利於被告甲
    ○○；（二）又修正前刑法第47條原規定「受有期徒刑之執
    行完畢，5 年以內再犯有期徒刑以上之罪者，為累犯，加重
    本刑至2 分之1 。」，現行刑法第47條第1 項乃規定為「受
    徒刑之執行完畢，5 年以內『故意』犯有期徒刑以上之罪者
    ，為累犯，加重本刑至2 分之1 」，本件被告甲○○曾受上
    開徒刑之執行，有臺灣高等法院被告前案紀錄表在卷可稽，
    其於上開徒刑執行完畢後5 年內，「故意」再犯本件之罪，
    無論依現行刑法或依修正前刑法，均為累犯，比較新、舊法
    結果，修正後之刑法並未較有利於被告甲○○；綜上所述，
    本件關於被告甲○○行為之論罪科刑，依刑法第2 條第1 項
    前段規定，經整體比較結果，自應適用修正前刑法。
四、原審予以論科，固非無見，惟查：（一）被告甲○○應構成
    竊盜罪及恐嚇危害安全罪，已如前述，原審認被告甲○○構
    成恐嚇取財罪，尚有未洽。（二）中華民國96年罪犯減刑條
    例已於96年7 月16日施行，原審未及適用，亦有未洽，檢察
    官上訴認被告甲○○應構成準強盜，因被告甲○○行為未達
    使被害人不能抗拒之程度，依前述96年7 月13日公布之釋字
    第630 號大法官會議解釋意旨，雖無理由，惟原判決既有前
    開可議，自應予撤銷改判。審酌被告甲○○不思以正當手段
    取得財物，竊取他人工地所有之鋼筋，被發現後竟出言恐嚇
    ，其竊得之財物價值尚非鉅大，且已追回，及其犯罪動機、
    目的、手段與犯後態度等一切情狀，爰分別量處有期徒刑9
    月、9 月。又被告甲○○犯罪時間，在中華民國96年4 月24
    日以前，所犯竊盜及恐嚇危害安全罪，合於減刑條件，應依
    中華民國96年罪犯減刑條例規定減輕其刑2 分之1 ，並定執
    行刑8 月又15日並諭知如易科罰金以銀元3 百元即新臺幣9
    百元折算1 日。
據上論結，應依刑事訴訟法第369 條第1 項前段、第364 條、第
299 條第1 項前段、第300 條，刑法第2 條第1 項前段，刑法第
320 條第1 項、第305 條、第51條第5 款、第47條、修正前刑法
第41條第1 項、修正前罰金罰鍰提高標準條例第1 條前段、第2
條，中華民國96年罪犯減刑條例第2 條第1 項第3 款、第9 條，
判決如主文。
本案經檢察官林應華到庭執行職務。
中　　華　　民　　國　　96　　年　　8　　月　　 20　　日
            刑事第六庭  審判長法  官  王憲義
                              法  官  李璧君
                              法  官  張盛喜
以上正本證明與原本無異。
檢察官如不服本判決應於收受本判決後10日內向本院提出上訴書
狀，其未敘述上訴理由者，並得於提起上訴後10日內向本院補提
理由書狀（均須按他造當事人之人數附繕本）「切勿逕送上級法
院」。
被告不得上訴。
中　　華　　民　　國　　96　　年　　8 　　月　　20　　日
                              書記官  林明威
附錄本件判決論罪科刑法條：
刑法第320 條：
（普通竊盜罪、竊佔罪）
意圖為自己或第三人不法之所有，而竊取他人之動產者，為竊盜
罪，處5 年以下有期徒刑、拘役或5 百元以下罰金。
意圖為自己或第三人不法之利益，而竊佔他人之不動產者，依前
項之規定處斷。
前二項之未遂犯罰之。
刑法305 條：
（恐嚇危害安全罪）
以加害生命、身體、自由、名譽、財產之事，恐嚇他人致生危害
於安全者，處2 年以下有期徒刑、拘役或3 百元以下罰金。
